【裁判字號】    95,交訴,26
【裁判日期】    970204
【裁判案由】    過失致死等
【裁判全文】
臺灣宜蘭地方法院刑事判決              95年度交訴字第26號
公  訴  人  臺灣宜蘭地方法院檢察署檢察官
被      告  丙○○
選任辯護人  曾文杞律師
上列被告因過失致死等案件，經檢察官提起公訴（95年度偵字第
307號），本院判決如下：
    主  文
丙○○犯業務過失致人於死罪，處有期徒刑壹年，減為有期徒刑
陸月，如易科罰金，以銀元參佰元即新臺幣玖佰元折算壹日。
    事  實
一、丙○○係榮華預拌混凝土股份有限公司之司機，為從事業務
    之人，其於民國94年11月15日凌晨0時10分許，駕駛車號F3-
    305號自用大貨車，沿宜蘭縣宜蘭市○○路由東往西方向行
    駛，途經該路與七張橋北端設有閃光紅燈之交岔路口時，本
    應注意該路段限速為40公里，並應注意汽車行駛至交岔路口
    ，其行進應遵守燈光號誌之指示，閃光紅燈表示「停車再開
    」，車輛應減速接近，先停止於交岔路口前，讓幹道車優先
    通行後認為安全時，方得續行，並應遵守速限行駛。且依當
    時情況為夜間有照明、路面無缺陷、道路無障礙、視距良好
    ，並無不能注意之情事，竟疏未注意停讓右方幹道來車先行
    ，且以約每小時46公里之速限超速行駛。適有溫大偉駕駛車
    號ZV-4142號自用小貨車搭載乙○○沿七張橋由北往南行經
    上開交岔路口（其行向交通號誌為閃光黃燈），亦疏未減速
    慢行、注意安全小心通過，致煞避不及而撞及丙○○所駕駛
    之自用大貨車，該自用大貨車因此翻覆而倒壓到自用小貨車
    ，造成自用小貨車內乙○○受有左側第2至9根肋骨骨折、合
    併氣胸、血胸及連枷胸、左側股骨粉碎性骨折、頭部、臉部
    、左手背多處撕裂傷，並因多肋骨骨折合併氣血胸後遺症，
    肺活量下降至正常70%之重大難治之傷害；自用小貨車內溫
    大偉則受有多發性損傷併內出血之傷害，2人經送醫急救後
    ，溫大偉延至同日凌晨1時55分許不治死亡。丙○○肇事後
    於有偵查犯罪職權之機關或公務員查知犯人前，停留現場，
    於尚未知悉肇事人之警員至現場處理時承認肇事，自首而接
    受裁判。
二、案經宜蘭縣警察局宜蘭分局報請臺灣宜蘭地方法院檢察署檢
    察官相驗以及乙○○之配偶甲○○與乙○○本人分別訴請臺
    灣宜蘭地方法院檢察署檢察官偵查起訴。
    理  由
一、按被告以外之人於審判外之言詞或書面陳述，除法律有規定
    者外，不得作為證據，刑事訴訟法第159條第1項定有明文，
    故如欲採被告以外之人於審判外之陳述，必須符合法律所規
    定之例外情形，方得認其審判外之陳述有證據能力。(一)告訴
    人乙○○於警詢時之證述，為審判外之言詞陳述，原即不得
    採為證據，復無刑事訴訟法第159條之1至159條之5規定之例
    外情形，自應認不具證據能力。(二)道路交通事故現場圖及道
    路交通事故調查報告表，均係警員在職務上所製作之紀錄文
    書。前者係警員到場後觀察現場結果，確實繪製現場之狀況
    ，並記載車禍有關車輛位置、刮地痕、散落物、距離等事實
    ；後者則係警員依到場後觀察現場結果確實記載當時天候、
    光線、道路類別、道路型態、號誌等現場道路狀況。警員對
    前揭交通記錄有據實記載之義務，可信度極高，且卷查並無
    顯不可信之情況，日後要重建現場亦不可能，依刑事訴訟法
    第159條之4第1款規定，應認有證據能力。
二、訊據被告丙○○對於上揭事實坦承不諱，並有本院95年11月
    16日勘驗筆錄、道路交通事故現場圖、道路交通事故調查報
    告表(一)、(二)、現場及車損照片、行車紀錄紙等件附卷可資佐
    證。本件經送臺灣省基宜區車輛行車事故鑑定委員會鑑定、
    臺灣省車輛行車事故覆議鑑定委員會覆議及國立交通大學鑑
    定結果，亦均認被告行經閃光紅燈號誌交岔路口，支道車未
    讓右方幹道車先行復超速行駛（交通大學鑑定結果併說明依
    被告所駕駛自用大貨車之行車紀錄紙記載，被告係以時速約
    每小時46公里之速度行駛），為肇事主因；被害人溫大偉行
    經閃光黃燈號誌交岔路口，未減速慢行注意安全小心通過，
    為肇事次因，此有前開鑑定委員會函附鑑定意見書、覆議鑑
    定委員會96年7月17日府覆議字第0966202064號函，及國立
    交通大學96年12月28日交大管運字第0960020229號函所附行
    車事故鑑定意見書附卷可參。另告訴人乙○○受有如事實欄
    所載傷害等情，有行政院衛生署宜蘭醫院（現改制為國立陽
    明大學附設醫院）95年6月12日95宜醫歷字第0950003015號
    函附病歷及就醫摘要回覆單、上開醫院96年7月11日96宜醫
    歷字第09600003483號函及96年8月3日96宜醫字第0960000
    4826號函所附就醫摘要回覆單存卷可查；被害人溫大偉因
    本件車禍受有多發性損傷併內出血之傷害，經送醫急救仍不
    治死亡等情，經臺灣宜蘭地方法院檢察署檢察官督同法醫相
    驗屬實，有相驗筆錄、相驗屍體證明書、驗斷書及相驗照片
    附卷足憑。綜上，足認被告之自白與事實相符，本件事證明
    確，被告犯行洵堪認定。
三、至被告之辯護人雖另為被告辯護稱：本件車禍應係被害人溫
    大偉駕駛自用小貨車高速撞擊被告所駕駛之自用大貨車，使
    被告所駕駛之自用大貨車翻覆所導致，被告不應負肇事主因
    ；又本件倘被害人溫大偉減速慢行，當不致肇致本件車禍，
    被害人溫大偉高速行車本身即足造成本案告訴人乙○○、被
    害人溫大偉傷亡結果，故被告未依閃光紅燈號誌行駛，與前
    揭死傷結果間，已因該超越之因果關係而生因果關係中斷云
    云。惟查本件肇事地點在交岔路口，而被告所駕駛之道路為
    支線道、行向交通號誌為閃光紅燈、限速每小時40公里等情
    ，有道路交通事故現場圖、道路交通事故調查報告表(一)、(二)
    可按。足見被告於行經交岔路口時，倘注意暫停讓幹道車先
    行後，始通過交岔路口，並於通過路口時減速慢行，顯即可
    避免本件車禍之發生，被告前揭過失與車禍之發生具因果關
    係，甚屬明確；至被害人溫大偉行經其行向交通號誌為閃光
    黃燈之肇事路口，疏未減速慢行、注意車前狀況，逕予通過
    ，雖對於結果之發生亦有過失，惟依2車之路權相衡，被告
    既為支線道車，自當禮讓主線道車即被害人溫大偉所駕駛之
    自小貨車；且被告為大貨車駕駛，對於該車輛重心較高，易
    因衝擊而重心不穩翻覆之情況，自當甚知，無從執本件撞擊
    情況係被害人車輛撞及被害人車輛等情，即解免其主要肇事
    責任。辯護人辯稱被告不應負主要肇事責任，及其未讓幹道
    車先行與本件車禍發生無因果關係云云，要嫌無據。
四、核被告所為，係犯刑法第276條第2項之業務過失致人於死罪
    、同條第284條第2項後段之業務過失致重傷罪。被告行為後
    ，94年2月2日修正公布之刑法，自95年7月1日施行，第33條
    第5款關於罰金最低額之規定，由「銀元1元以上」，提高為
    「新臺幣1,000元以上，以百元計算之」，經比較新舊法結
    果，以修正前之規定較有利於被告，應適用修正前之規定。
    又告訴人乙○○因前揭多肋骨骨折合併氣胸後遺症，其肺活
    量下降至正常百分之70多，依醫理判斷無法復原達百分之百
    ，屬重大難治之傷害，此有國立陽明大學附設醫院96年7月
    11日96宜醫字第09600003483號函、96年8月3日96宜醫歷字
    第09600004826號函所附就醫摘要回覆單可稽（見本院卷一
    第169至170頁、第193至195頁），足認告訴人乙○○本案傷
    勢已達重大難治之程度，公訴意旨漏未斟酌此點，而認被告
    就車禍致告訴人乙○○成傷部分，係犯同條第284條第2項前
    段之業務過失致傷害罪，尚有未恰，惟其基本事實同一，本
    院自應予審理，並變更其起訴法條。被告以一過失行為，致
    被害人溫大偉死亡、告訴人乙○○重傷，而觸犯構成要件不
    相同之罪名，為想像競合犯，應依刑法第55條規定，從一重
    之業務過失致死罪論處。又查，被告於車禍發生後留於現場
    ，向趕至現場處理尚不知肇事者為何人之警員自承其肇事，
    嗣並接受裁判之事實，業經到場處理之警員丁○○於本院審
    理時結證明確（見本院卷一第119頁），合於刑法第62條前
    段自首規定之要件，前述刑法修正後，第62條前段有關自首
    之效果，由「必減」其刑改為「得減」其刑，經比較新舊法
    結果，以舊法較有利於被告，應適用修正前刑法第62條前段
    規定，減輕其刑。爰審酌被告並無犯罪前案紀錄之素行、就
    本案應負肇事主因之過失程度，及被害人溫大偉、告訴人乙
    ○○死傷之結果；兼衡被告犯罪後自首並接受裁判、坦承犯
    行之犯後態度，及於本院審理時多次表明願賠償被害人溫大
    偉之家屬新臺幣420萬元，惟與被害人溫大偉之家屬所要求
    600 萬元之和解金額相差過鉅，而無法達成和解；被告與告
    訴人乙○○間則經多次洽談仍未能和解等一切情狀，量處如
    主文所示之刑。又本件被告犯罪時間在96年4月24日以前，
    符合中華民國96年罪犯減刑條例所定減刑條件，爰依法諭知
    減得之刑。再前述刑法修正後，第41條第1項前段關於易科
    罰金之折算標準，由修正前之「以銀元1元以上3元以下折算
    1日（依罰金罰鍰提高標準條例廢止前第2條規定，就其原定
    數額提高為100倍折算1日，即銀元100元、200元、300元折
    算1日，換算成新臺幣即300元、600元、900元折算1日）」
    ，提高為「以新臺幣1,000元、2,000元、3,000元折算1日」
    ，經比較新舊法之結果，以修正前之規定較有利於被告，爰
    適用修正前之規定，依同條例第9條規定諭知減刑後易科罰
    金之折算標準如主文所示。
據上論結，應依刑事訴訟法第299條第1項、第300條，刑法第2條
第1項、第276條第2項、第284條第2項後段、第62條前段（修正
前）、第55條、第41條第1項前段（修正前），刑法施行法第1條
之1第1項、第2項前段，罰金罰鍰提高標準條例第2條（廢止前）
，現行法規所定貨幣單位折算新臺幣條例第2條，中華民國96年
罪犯減刑條例第2條第1項第3款、第7條、第9條，判決如主文。
本案經檢察官賴慶祥到庭執行職務。
中    華    民    國    97    年    2     月    4     日
                  交通法庭審判長法  官  林惠玲
                                法  官  劉家祥
                                法  官  鄧晴馨
以上正本證明與原本無異。
如不服本判決應於收受本判決後10日內向本院提出上訴書狀，並
應敘述具體理由。若未敘述理由者，應於上訴期間屆滿後20日內
向本院補提理由書狀(均須按他造當事人之人數附繕本)。
                                書記官  吳文雄
中    華    民    國    97    年    2     月    5     日
附錄本案論罪科刑法條：
中華民國刑法第276條第2項
（過失致死罪）
從事業務之人，因業務上之過失犯前項之罪者，處 5 年以下有期
徒刑或拘役，得併科3千元以下罰金。
中華民國刑法第284條第2項
（過失傷害罪）
從事業務之人，因業務上之過失傷害人者，處 1 年以下有期徒刑
、拘役或1 千元以下罰金，致重傷者，處 3 年以下有期徒刑、
拘役或2千元以下罰金。


司法院資訊處製作；財團法人民間司法改革基金會備份。
